【裁判字號】    97,家聲,85
【裁判日期】    971231
【裁判案由】    聲請宣告變更姓氏
【裁判全文】
臺灣屏東地方法院民事裁定              97年度家聲字第85號
聲  請  人  乙○○
相  對  人  甲○○
上列當事人間聲請宣告變更姓氏事件，本院裁定如下：
    主  文
聲請人乙○○之姓氏准予變更為母姓「盧」。
程序費用新臺幣壹仟元由相對人負擔。
    理  由
一、聲請意旨略以：聲請人之母盧衣彤與相對人原係夫妻，婚後
    並育有子女陳維珺及聲請人乙○○，嗣雙方於聲請人就讀國
    小二、三年級期間離婚，並約定二名子女均由聲請人之母盧
    衣彤監護。兩造離婚後，相對人對聲請人從未加聞問，毫無
    感情聯繫，亦未曾盡其扶養義務，甚至曾因母親車禍求助於
    相對人，亦遭相對人及其家人冷漠回應，致聲請人心理受創
    ，且求學過程亦常遭同學詢問其為何不曾提及相對人等事，
    使其飽受困擾；又聲請人自幼與母親相依為命，由母親辛苦
    扶養成人，感情親密，對母系家族較有認同感，對相對人及
    所從父姓相當排斥，足認聲請人之原有姓氏對其已有不利之
    影響，爰請求宣告變更聲請人之姓氏為母姓「盧」等語。
二、按有下列各款情形之一，且有事實足認子女之姓氏對其有不
    利之影響時，父母之一方或子女得請求法院宣告變更子女之
    姓氏為父姓或母姓：(一)父母離婚者。(二)父母之一方或雙方死
    亡者。(三)父母之一方或雙方生死不明滿三年者。(四)父母之一
    方曾有或現有未盡扶養義務滿二年者，民法第一千零五十九
    條第五項定有明文。姓氏屬姓名權而為人格權之一部分，具
    有社會人格之可辯識性，與身分安定及交易安全有關外，姓
    氏尚具有家族制度之表徵，故予以父母之選擇權，惟因應情
    勢變更，倘有事實足認子女之姓氏對其有不利之影響時，父
    母之一方或子女自得請求法院宣告變更子女之姓氏為父姓或
    母姓。
三、經查：聲請人上開主張，業據其提出戶籍謄本1 份為證，並
    據證人即聲請人之母盧衣彤到庭證稱：伊與相對人在聲請人
    就讀國小二、三年級時即已離婚，離婚後相對人即未再與伊
    聯絡亦不曾來探視聲請人，伊在聲請人國小四、五年級時發
    生車禍，曾請子女求助相對人，遭相對人家人以不認識伊等
    回應等語，有本院97年12月4 日訊問筆錄附卷可稽，堪信聲
    請人之主張為真實。本院審酌上情，認聲請人雖從父姓氏，
    惟其在父母離異後自幼即由母親單獨扶養成人，在情感上認
    同、依附母方親人，而生父則因長期以來對其幾未聞問，未
    盡扶養義務，雙方感情極為疏離。聲請人在前述家庭生活環
    境下成長，生母在其自我認同之發展過程中產生絕大的影響
    力，而形成其欲符合其認同對象之心理趨向，惟其原有人格
    權中表徵父方家族之父姓，與其人格中實際認同之對象相抵
    觸，其無從將之切割分離，且現實生活中亦對其造成其所述
    前開困擾，堪認父姓對其已有不利之影響，而認有變更為母
    「盧」姓之必要。是本件聲請，為有理由，應予准許，爰裁
    定如主文所示。
四、依非訟事件法第21條第2 項、第24條第1 項、民事訴訟法及
    78條、第95條，裁定如主文。
中    華    民    國    97    年    12    月    31    日
                      家事法庭法  官  林雅莉
以上正本係照原本作成。
如對本裁定抗告須於裁定送達後10日內向本院提出抗告狀，並繳
納抗告費新臺幣1,000元。
中    華    民    國    97    年    12    月    31    日
                              書記官  胡世瑩


司法院資訊處製作；財團法人民間司法改革基金會備份。
